【裁判字號】    97,交聲,506
【裁判日期】    970430
【裁判案由】    聲明異議
【裁判全文】
臺灣彰化地方法院交通事件裁定         97年度交聲字第506號
原處分機關  交通部公路總局臺中區監理所彰化監理站
異  議  人
即受處分人  甲○○
上列異議人即受處分人因違反道路交通管理處罰條例案件，對於
交通部公路總局臺中區監理所彰化監理站97年 3月27日彰監四字
第裁64-GE0000000號裁決不服，聲明異議（原舉發案號：臺中市
警察局中市警交字第 GE0000000號舉發違反道路交通管理事件通
知單），本院裁定如下：
    主  文
異議駁回。
    理  由
一、原處分意旨略以：本件受處分人即異議人甲○○（下稱異議
    人）駕駛車號 590-NM營業一般小客車於民國97年2月21日01
    時49分，在臺中市○○路、市政路口，因有「駕車行經有燈
    光號誌管制之交岔路闖紅燈」之違規情事，為員警予以攔停
    並掣單舉發。原處分機關爰依道路交通管理處罰條例第53條
    第 1項規定裁處罰鍰新台幣2,700元，並依同條例第63條第1
    項第3款（原裁決書漏載第1項第3款）記違規點數3點，於法
    並無不合等語。
二、異議人聲明異議意旨略以：異議人於97年2月21日01時49分
    許，駕駛車號590-NM號營業一般小客車，自台中市○○路（
    由北往南）行使至市政路口欲駛入市政路時，左轉指示燈由
    綠燈變換為黃燈至紅燈時，舉發員警正由東往西行駛，至上
    述路口即迴轉攔停舉發；舉發時間正值凌晨，天色昏暗，舉
    發員警僅從異議人車輛之左後方行駛經過，即憑目測認為異
    議人闖紅燈，並未於異議人車輛之正前方目測或照相、錄影
    採證，實難令人信服，為此聲明異議，請將原處分撤銷等語
    。
三、按汽車駕駛人，行經有燈光號誌管制之交岔路口闖紅燈者，
    處新臺幣1,800元以上5,400元以下罰鍰，道路交通管理處罰
    條例第53條第 1項有明文規定；違反前揭之規定者，並依同
    條例第63條第1項第3款之規定，記違規點數3點。
四、經查，本件異議人甲○○於上開時、地，駕駛上開營業一般
    小客車，因闖紅燈為台中市警察局交通警察隊員警當場攔停
    掣單舉發等情，有中市警交字第 GE0000000舉發違反道路交
    通管理事件通知單影本 1紙在卷可稽，此外，證人即本件舉
    發員警秋義山於本院訊問時到庭具結證稱：確認是紅燈才將
    異議人攔下來，且當時還有另外一個警員賴鶴元也有看到異
    議人闖紅燈，異議人被攔下時沒有爭執，沒有否認闖紅燈，
    但是講很多話，說是否可以開輕一點等語（見本院97年 4月
    24日訊問筆錄）。參酌員警執行公務時，本身即受有行政懲
    處責任之監督，且其到庭具結作證，更係以刑事責任擔保其
    證言之真實性，本件舉發員警既已到庭就當時所見情形證述
    綦詳，並無何違常理之處，而其與異議人並不認識，彼此間
    亦無任何嫌隙，當不至甘冒涉犯偽證罪之風險，蓄意構陷異
    議人，本院就其前開證言又查無顯著瑕疵或與事實不符之處
    ，是其證述應值採信。且按交通員警舉發違反道路交通管理
    處罰條例所列之違規事實，本質上為行政處分，係公務員基
    於職務上權力，依法就特定之具體事件所為具公法上效果之
    單方行政行為，基於公務員為公法上行為具有公信力之原則
    ，該行政行為當可被推定為真正，其據以依法處分之事實認
    定亦為正確無誤，此公信原則，乃立法者賦予行政機關制定
    違反道路交通事件統一裁罰標準及處理細則，使執勤警員得
    當機處分，以維護交通秩序、安全之行政目的，本不得由異
    議人空言任意質疑行政處分之公信力。另異議人雖辯稱員警
    並未直接以照相或錄影採證云云，惟交通警察依職權當場舉
    發交通違規，本即係其依法執行公權力之行為，而其證述亦
    為證據方法，並不以科學證據為必要，員警於舉發交通違規
    時，利用攝影機或數位攝影機為蒐證，係為補強其舉證之正
    確性，並非無攝影機或數位攝影機之紀錄即可推論警員之舉
    發有誤，或認其事後之證述為不可採。況駕駛人是否闖紅燈
    ，其所需之舉證狀態稍縱即逝，除設有感應照相之路口外，
    事後無法還原現場狀態，職是，本件雖以目測舉發而無違規
    錄影帶或照片等證據資料另為佐證，然案發當時之在場警員
    亦不失為可資證明之證人身分，該警員秋義山既已到庭具結
    證述如上，已足認異議人確有闖紅燈之違規事實，本件異議
    人當不能僅以舉發之警察機關僅憑目測或事後未能提出蒐證
    之相片、錄影紀錄，即認本件並無證據足資證明其有上開違
    規之行為。
五、綜上，異議人上開所辯均非足採，異議人確有在前揭時、地
    駕駛汽車闖紅燈之違規行為，洵堪認定。原處分機關援引前
    開規定，裁處異議人罰鍰2,700元，並記違規點數3點，於法
    並無違誤。本件異議為無理由，應予駁回。
據上論斷，應依道路交通案件處理辦法第19條，裁定如主文。
中    華    民    國    97    年    4     月    30    日
                   交通法庭           法  官  姚銘鴻
以上正本證明與原本無異。
如不服本裁定，應於裁定送達後五日內向本院提出抗告狀 (須附
繕本 )。
中    華    民    國    97    年    4     月    30    日
                                      書記官  郭佳雯


司法院資訊處製作；財團法人民間司法改革基金會備份。
